臺灣臺北地方法院民事判決　九十二年度勞訴字第一八○號
　　原　　　告　甲○○
　　訴訟代理人　馬金生律師
　　複　代理人　胡子文
　　被　　　告　誠泰商業銀行股份有限公司
　　法定代理人　林誠一
　　訴訟代理人　陳建成律師
右當事人間請求確認僱傭關係存在等事件，本院於民國九十三年四月十二日言詞辯論
終結，判決如下：
    主    文
原告之訴駁回
訴訟費用由原告負擔。
    事    實
甲、原告方面：
壹、聲明：
一、先位聲明：
    被告應給付原告新台幣（下同）一百八十四萬三千六百元，及自起訴狀繕本送達
    翌日即民國九十二年十一月十一日起至清償日止按年息百分之五計算之利息。
二、備位聲明：
    被告應給付原告二十六萬五千三百六十八元，及自起訴狀繕本送達之翌日起至清
    償日止按年息百分之五計算之利息。
貳、陳述：
一、先位之訴部分：
（一）原告自八十九年十一月一日起任職於被告公司，於九十年十二月間處理被告與
      訴外人兆銀資訊系統股份有限公司（下稱兆銀公司）相關業務時，僅因向兆銀
      公司副總經理李明恆詢問過有人收受回扣事宜，旋遭被告先將原告調職、減薪
      處分，並於九十一年二月八日以原告行為構成勞動基準法第十二條第一項第二
      款、第四款之理由，不經預告即將原告解僱。惟原告實無對其他工作同仁有重
      大侮辱或破壞被告公司信譽之行為，被告片面終止勞動契約之行為應屬無效，
      原僱傭關係自仍存在，且被告受領勞務遲延，爰依民法第四百八十七條訴請被
      告給付自九十一年二月九日起至九十二年十二月八日止積欠之薪資一百八十四
      萬三千六百元及遲延利息。
（二）本紛爭起源係因訴外人兆銀公司李明恆於九十年十二月間，至原告當時辦公室
      拜訪時，就被告公司委託設計之核心系統工程，原告因聽聞傳言該工程轉包未
      盡合理，基於與李明恆多年交情，方曰「聽說核心系統有拿回扣」；此僅屬詢
      問性語言，並無指控原告之主管張日正經理收取回扣，而係指系統廠商間有索
      取回扣。且核心系統工程屬原告負責之業務，原告如此詢問，絕無破壞被告公
      司信譽或對相關人員侮辱之企圖，更未嚴重至足以影響僱傭關係繼續存在之程
      度。
（三）被告公司係於九十年十二月二十日，經李明恆告知本紛爭事實，同年十二月二
      十四日要求原告與李明恆對質，因此，被告於對質日當已知悉相關情事。被告
      至遲應於九十一年一月二十四日前為終止僱傭契約之通知，而被告卻於九十一
      年二月八日方終止契約，已逾勞動基準法第十二條第二項之除斥期間。
二、備位之訴部分：
（一）被告公司未依勞動基準法相關規定即將原告解僱，該解僱行為無效且已損害原
      告權益，原告自得依同法第十四條第一項第六款之規定於九十二年十二月八日
      起終止系爭僱傭契約，並依勞動基準法第十四條第三項準用同法第十七條，訴
      請被告給付資遣費二十六萬五千三百六十八元。
（二）原告自八十九年十一月一日起任職於被告公司，至九十二年十二月八日原告終
      止系爭僱傭契約之日止，在被告公司之年資為三年又二個月，故依前揭勞基法
      規定計算出應得之資遣費為二十六萬五千三百六十八元。
參、證據：提出被告公司解僱通知書、臺北市政府勞資爭議調解記錄、原告於九十年
    度考核記錄表、原告九十一年一月份薪資單、被告公司銀人字第三九號函文、原
    告活期儲蓄存款存摺、存證信函等（均影本）為證。
乙、被告方面：
壹、聲明：如主文所示。
貳、陳述：
一、先位之訴部分：被告公司依勞動基準法第十二條第一項第二款、第四款，亦即被
    告工作規則第一百零三條第一項第二款及第八款之規定，已合法終止系爭僱傭契
    約。
（一）被告公司就原告系爭不當言行，除已為相關調查外，亦已給原告陳述意見之機
　　　會：
　　　本紛爭因於九十年十二月二十日下午七時許，訴外人兆銀公司副總經理李明恆
　　　電告被告電子金融部科長徐亦翠，謂原告向其表示被告之核心系統採購案，已
  　　核定由兆銀公司承作，並詢問該案除了回饋被告公司權利金之部分，一定還有
    　一部分給被告作業管理部經理張日政；原告並表示這個案子這麼大，如果沒有
      拿的是白痴等語。嗣後為了解真象，另於同年月二十四日請兆銀公司總經理苗
      永欣及李明恆至被告公司與原告進行對質，除經李明恆證述無誤外，原告亦坦
      承曾發言質疑該核心系統採購案之決定過程。九十一年一月二十八日並再次進
      行訪談，請李明恆再確認原告前揭言行。被告於九十一年一月二十九日因原告
      前開不當言行所召集之人事評議委員會，亦請原告出席，給予陳述意見之機會
      ，並再次確認原告系爭不當言行。
（二）被告公司核心系統採購案早於九十年十二月初即確定由兆銀公司承作，兆銀公
      司副總經理李明恆實無對原告為不實指控之必要，且李明恆不論於對質或訪談
      時，均發誓表示原告確有前揭言行，故可確定原告確有前揭重大不當言行，並
      已造成被告公司信譽受損及對相關採購人員造成重大侮辱。
二、備位之訴部分：縱使原告有依勞動基準法第十四條第一項第六款終止系爭僱傭契
    約之權利（被告否認之），亦因原告遲於九十三年一月六日本件開庭時，始主張
    終止契約，已距知悉情形之日起近二年，顯逾三十日之除斥期間，而無法行使該
    條項之終止權，更無所謂之資遣費請求權存在。
參、證據：提出被告公司工作規則、訪談記錄、被告公司人事評議委員會會議記錄、
    被告公司員工離職手續單，並聲請訊問證人張日政。_
    理    由
一、本件原告於起訴將原訴請確認兩造間僱傭關係存在，並請求被告給付自九十一年
    二月九日起至九十二年三八日止之薪資一百零八萬九千四百元，嗣於訴訟進行中
    撤回確認僱庸關係存在之聲明，並變更訴之聲明如前揭聲明所示之預備合併之訴
    ，此之變更聲明，係基於同一事實，亦無礙於被告之防禦，合於民事訴訟法第二
    百五十五條第一項第二款訴之變更例外規定，本件按原告變更後之聲明審酌。
二、原告主張：原告自八十九年十一月一日起任職於被告公司，於九十年十二月間處
    理被告與訴外人兆銀公司相關採購業務時，僅因向兆銀公司副總經理李明恆詢問
    「聽說核心系統有人收回扣」，即遭被告於九十一年二月八日以原告行為構成勞
    動基準法第十二條第一項第二款對於雇主代理人有重大侮辱行為及同條第四款違
    反勞動契約或工作規則情節重大之事由，不經預告即將原告解僱；惟原告實無對
    其他工作同仁有重大侮辱或破壞被告公司信譽之行為，被告片面終止勞動契約之
    行為不符合上開規定，應屬無效，原僱傭關係應仍存在，且被告受領勞務遲延，
    爰先位請求依民法第四百八十七條規定，命被告給付自九十一年二月九日起至九
    十二年十二月八日止積欠薪資一百八十四萬三千六百元及遲延利息，如先位請求
    不成立，原告於九十二年十二月八日起終止系爭僱傭契約，爰依勞動基準法第十
    四條第三項準用同法第十七條，備位請求命被告付資遣費二十六萬五千三百六十
    八元及遲延利息之判決。。
　　被告則以：原告系爭不當言行，已造成被告公司信譽受損及對相關採購人員造成
  　重大侮辱；被告依勞動基準法第十二條第一項第二款、第四款係合法終止契約，
    兩造僱傭關係已不存在，原告當無任何薪資可請求，縱使原告有依同法第十四條
    第一項第六款終止系爭僱傭契約之權利，亦因原告遲於九十三年一月六日始主張
    終止契約，距知悉情形之日近二年，已逾法定之三十日之除斥期間，被告無行使
    該條項終止契約之權利，自無資遣費請求權存在等語，資為抗辯。
三、原告主張自八十九年十一月一日起任職於被告公司，原告並無對公司經理張日政
    有重大侮辱事由，被告終止契約不合法之事實，業據原告提出被告公司解僱通知
    書、臺北市政府勞資爭議調解記錄等影本為證，並為被告所不爭執，應認原告此
    部分之主張為真實。惟被告否認係違法終止契約，並以前詞置辯。因之，本件之
    爭點為被告公司該終止契約是否符合勞動基準法第十二條第一項第二款或第四款
    之規定？原告是否得依勞動基準法第十四條第一項第六款之規定終止系爭僱傭契
    約？依序分述如下。
四、先位請求部分：
（一）查被告公司終止系爭僱傭契約，係以原告曾向兆銀公司副總經理李明恆詢問「
      聽說核心系統有人收回扣」，其不當言行除對採購核心系統相關人員構成重大
      侮辱，更嚴重破壞被告公司信譽為理由。此據被告提出九十一年一月二十九日
      被告公司人事評議委員會會議記錄及九十一年一月二十八日之訪談記錄為證，
      且為原告所不爭執，應堪信為真實。而原告確曾向李明恆詢問「聽說核心系統
      有人收回扣」亦為原告所自承。原告雖陳稱：此僅屬詢問性語言，並無指控原
      告之主管張日正經理收取回扣，而係指系統廠商間有索取回扣。惟從李明恆簽
      署原告亦不否則真正之訪談記錄中，記載原告當時向李明恆表示被告之核心系
      統採購案，已核定由兆銀公司承作，並詢問該案除了回饋被告公司權利金之部
      分，一定還有一部分給張經理，原告並表示這個案子這麼大，如果沒有拿的是
      白痴等語而觀察；原告「聽說核心系統有人收回扣」之言語，依一般人觀念，
      此非屬詢問性語言，而有暗指被告公司張日政經理收取回扣之意涵。
（二）按勞動基準法第十二條第一項第二款所定勞工對雇主代理人有重大侮辱之行為
      者，所稱重大侮辱，應就受辱者所受侵害之嚴重性，並斟酌行為人與受辱者雙
      方之職業、教育程度、行為時所受刺激、行為時之客觀環境等一切情事為綜合
      判斷，且視該勞工之侮辱行為是否已嚴重影響勞動契約之繼續存在為斷。考量
      銀行從業人員之工作常涉及巨額利益，首重操守及品德，尤其被告公司張日政
      經理與原告當時同為職司採購工作，若有收取回扣行為之傳言，實對名譽之影
      響甚鉅。原告暗指被告公司張日政經理收取回扣之行為，不論出於故意或過失
      ，均已對張日政之名譽造成嚴重傷害；且原告復無法舉證證明所指涉之情事為
      真實，故應認為原告之前揭言語，實已構成對於其他工作之勞工有重大侮辱行
      為之要件，是被告公司主張依勞動基準法第十二條第一項第二款，終止系爭僱
      傭契約，並非無據。
（三）原告復主張被告公司係於九十年十二月二十日，經李明恆告知本紛爭事實，同
      年十二月二十四日要求原告與李明恆對質，被告於對質日當已知悉相關情事，
      被告至遲應於九十一年一月二十四日前為終止僱傭契約之通知，然卻於九十一
      年二月八日始終止契約，已逾勞動基準法第十二條第二項之除斥期間等情。惟
      被告為公司組織，其知悉終止契約事由之起算日，應自有代表被告公司之權限
      者確定該事由之日為準，如為無權決定是否行使終止權之一般員工知悉，或僅
      屬懷疑之程度，被告公司即無法為終止權之行使，除斥期間起算日即不應進行
      ，因此關於被告公司知悉原告前開不當言行之時，應以有權決定為終止權之人
      知悉時為據。經查，依被告提出之訪談紀錄，被告公司之徐亦翠科長於九十一
      年十二月二十日下午七時接獲兆銀公司李明恆副總經理電告，知悉原告對張日
      政有不當言行，徐亦翠嗣轉知鄒念湧經理，惟於九十一年一月二十八日被告訪
      談李明恆副總經理後始能確知原告之不當行，次日被告公司即由莊信義總經理
      、林致光副總經理、黃景泰副總經理、陳清心總稽核、胡鐸清協理等人開會人
      事評議會議決議終止與原告間之僱傭關係，而於九十二年二月八日通知原告終
      止契約，有被告提出之訪談紀錄（見被證二）、人事評議會議紀錄（見被證三
      ）及前揭終止契約通知可證，此距被告訪談及人事評議會決議日，均未逾三十
      日期間，被告無終止契約失權效果之發生。原告主張被告片面終止勞動契約之
      行為不符合勞動基準法之規定，應屬無效，原僱傭關係應仍存在，並非有據。
五、備位請求部分：
    原告備位主張被告係違法終止僱傭契約，違反勞動法令及勞動契約，依勞動基準
    法第十四條第一項第六款、第四項規定請求被告給付資遣費等情。惟依同法第十
    四條第二項規定，原告須於知悉被告違反上開規定後三十日內向被告為終止契約
    之意思表示，然原告於九十二年十二月八日起始為終止兩造間僱傭契約，距原告
    主張被告於九十一年二月八日通知終止僱傭契約時間，顯已逾三十日，於法已有
    未合。又被告公司係合法有效終止契約，已如前述，是無如原告主張被告有違法
    終止契約之事實。
六、綜上所述，原告主張被告係違法終止雙方間僱傭契約，並不足取。從而，原告依
    民法第四百八十七條先位請求被告給付一百八十四萬三千六百元，及依勞動基準
    法第十四條第一項第六款、第四項、第七條規定備位請求被告給付資遣費二十六
    萬五千三百六十八元，與均自起訴狀繕本送達翌日即九十二年十一月十一日起至
    清償日止按年息百分之五計算之利息，皆無理由，不應准許。
七、結論：本件原告之訴為無理由，依民事訴訟法第第七十八條，判決如主文。
中　　　華　　　民　　　國　　九十三　　年　　　四　　　月　　二十九　　日
                                    勞工法庭法 官  李維心
正本係照原本作成
如對本判決上訴，須於判決送達後廿日內向本院提出上訴狀
中　　　華　　　民　　　國　　九十三　　年　　　四　　　月　　二十九　　日
                                          書記官    林梅珍
